【裁判字號】    95,小上,8
【裁判日期】    950327
【裁判案由】    損害賠償
【裁判全文】
臺灣板橋地方法院民事判決               95年度小上字第8號
上  訴  人  丙○○
被  上訴人  乙○○
            甲○○
上列當事人間請求損害賠償事件，上訴人對於中華民國94年12月
29日本院板橋簡易庭94年度板小字第3867號第一審判決提起上訴
，本院判決如左：
    主    文
上訴駁回。
第二審訴訟費用新臺幣壹仟伍佰元由上訴人負擔。
    事實及理由
一、對於小額程序之第一審裁判之上訴，非以其違背法令為理由
    ，不得為之，民事訴訟法第436 條之24第2 項定有明文。何
    謂違背法令，依民事訴訟法第436 條之32第2 項準用第468
    條及第469 條第1 款至第5 款之規定，判決不適用法規或適
    用不當，為違背法令，判決有同法第469 條第1 款至第5 款
    情形之一者，為當然違背法令。至於同條第6 款「判決不備
    理由或理由矛盾者」，不在準用之列。又小額程序之第二審
    判決，依上訴意旨足認上訴為無理由者，得不經言詞辯論為
    之，同法第436條之29第2款亦有規定。
二、本件上訴人上訴意旨略以：
（一）按「權利之行使，不得違反公共利益，或以損害他人為主
      要目的」，民法第148 條定有明文。又「民事上之共同侵
      權行為與刑事上之共同正犯，其構成要件並不完全相同，
      共同侵權行為人間不以有意思聯絡為必要，數人因過失不
      法侵害他人之權利，苟各行為人之過失行為，均為其所生
      損害共同原因，即所謂行為關連共同，亦足成立共同侵權
      行為，依民法第185 條第1 項前段之規定，各過失行為人
      對於被害人應負全部損害之連帶賠償責任」，最高法院67
      年台上字第1737號判例意旨可資參照。
（二）原審判決認被上訴人甲○○自有可能為上開查封物品所有
      人等語，惟起訴須負舉證之責任，被上訴人2 人乃行為關
      聯共同之共同侵權行為人，原審故意未記載上訴人所提判
      決書（鈞院板橋簡易庭93年度板簡字第1628號簡易判決、
      93年度簡上字第283 號民事判決）之內容，即被上訴人甲
      ○○對於系爭電腦所有權敗訴確定，且亦忽視被上訴人於
      原審自認之裁判基礎事實，自有民事訴訟法第469 條第1
      項第6 款判決不備理由之當然違法。
（三）原審判決認不得因拍賣價格與鑑定金額不同，逕認原告即
      受有損害等語，顯屬兩造當事人未聲明主張之事實為判決
      ，依民事訴訟法第388 條規定，係自始無效之訴外判決：
  １、原審判決均非本於當事人之言詞辯論，且該案卷宗中並無
      判決之證據，原審判斷亦未記載所憑之證據，顯屬主觀上
      臆測之詞，則原審判決自屬不適用民事訴訟法第221 條及
      第222 條之違法。
  ２、原審判決雖認電腦本屬資訊類商品，本件係因延誤年餘，
      舊商品多迅速跌價，然上訴人於原審舉證主張電腦鑑定價
      為新臺幣（下同）11,000元、拍賣最高價1,000 元，被告
      毀損電腦之損害則為10,000元，又被告應負擔鑑定費及遲
      延1 年餘拍賣損害分別為3,465 元及14,465元，參酌最高
      法院判例意旨，被上訴人所提第三人異議之訴致損害上訴
      人執行中之債權，原審判決除未就上訴人起訴損害賠償標
      的之法律關係加以審酌外，竟認上訴人未受有損害，顯有
      民事訴訟法第469 條第1 項第6 款判決不備理由之違法，
      原審判決依同法第400 條第1 項之規定，自無既判力。
三、經查：
（一）按侵權行為所發生之損害賠償請求權，以有故意或過失不
      法侵害他人權利為其成立要件，若其行為並無故意或過失
      ，即無賠償之可言。次按提起債務人或第三人異議之訴後
      ，為免訴訟程序進行中，因強制執行程序終結而遭受敗訴
      之判決，常有依強制執行法第18條第2項 規定，聲請法院
      准其提供擔保為停止執行之裁定。聲請裁定停止執行既為
      法律明文所設，復於維護權益有其必要，果該異議之訴之
      提起，係正當權利之行使，而非不法之行為，則對於聲請
      停止執行，自亦應同視。另按民事訴訟如係由原告主張權
      利者，應先由原告負舉證之責，若原告先不能舉證，以證
      實自己主張之事實為真實，則被告就其抗辯事實即令不能
      舉證，或其所舉證據尚有疵累，亦應駁回原告之請求，最
      高法院17年上字第917 號判例可資參照。從而本件上訴人
      主張被上訴人明知查封物品均為被上訴人乙○○所有，竟
      仍提起異議之訴，其顯然故意或過失不法侵害上訴人權利
      云云，是上訴人自應就其主張被上訴人所提第三人異議之
      訴致損害上訴人，其等有故意或過失乙節，負舉證責任。
（二）則查，緣上訴人以被上訴人即執行債務人乙○○積欠債務
      為由，持臺灣士林地方法院所核發本票裁定聲請臺灣臺北
      地方法院對被上訴人乙○○為強制執行，經臺灣臺北地方
      法院囑託本院執行，嗣經本院分受93年度執助字第1375號
      強制執行事件，而於93年7 月6 日下午，由上訴人偕同本
      院書記官及執達員前往被上訴人2 人位於臺北縣永和市○
      ○路○ 段60巷7 號1 樓住處，強制執行被上訴人乙○○之
      財產時，當場查封沙發1 組（含三人座1 張、兩人座1 張
      、單人座1 張及茶几1 個）、冷氣1 台、電視機1 台及電
      腦2 台（下稱系爭物品），被上訴人甲○○即主張上述物
      品均為其出資購買，其中系爭電腦2 台，為其用以排算命
      理為業之謀生工具，因屋內空間窄小而暫置於被上訴人乙
      ○○房間，其餘物品放置在客廳內，俱非被上訴人乙○○
      所有，被上訴人乙○○亦未自認為其所有，而依強制執行
      法第15條規定提起本件第三人異議之訴等情，業據本院依
      職權調閱本院93年度板簡字第1628號、93年度簡上字第28
      3 號民事事件全卷查明上情無誤。而查，上述「臺北縣永
      和市○○路○ 段60巷7 號1 樓」之處所，為被上訴人甲○
      ○於92年9 月間所承租，而與其父同住，被上訴人乙○○
      係於93年4 月始遷入上址使用其中1 間房間，至系爭電腦
      2 台，查封當時固係置放於被上訴人乙○○所單獨使用之
      房間內，惟被上訴人甲○○則於上開第三人異議之訴主張
      該2 台電腦係其委託友人李卓敏代為購買零件而組裝之中
      古電腦，且為其用以為他人排算命理所用之謀生工具等語
      ，並於該案原審提出紫微斗數命盤影本10紙為憑（見該案
      原審卷第43頁至52頁），嗣該案判決之結果雖係依舉證責
      任分配原則，認被上訴人甲○○未能舉證證明系爭電腦為
      其所有，而認其主張尚非可採，然上開各該物品皆係於前
      址查封，此有本院93年執助字第1375號卷宗可佐，是被上
      訴人甲○○既係該處之承租人，而出借其中一間房間予被
      上訴人乙○○使用，自有可能為上開查封物品所有人，況
      參諸本院93年度簡上字第283 號民事判決亦認定其中沙發
      1 組、冷氣及電視各1 臺確係為被上訴人甲○○所有，益
      見被上訴人甲○○主張上開查封物品為其所有乙節，尚非
      全然無據，其據此提起第三人異議之訴，並依法聲請停止
      強制執行程序，即難謂有何故意或過失。此外，上訴人既
      無其他積極證據足資證明被上訴人提起第三人異議之訴，
      有何故意或過失不法侵害上訴人權利之情事，是其為本件
      之請求，請求被上訴人損害賠償，尚無理由。至原審就上
      訴人是否因上開第三人異議之訴之提起受有損害之部分，
      其認上訴人未受有損害乙節，則因無論其認定之理由，是
      否確有上訴人所指之違誤，然則侵權行為所發生之損害賠
      償請求權，以有故意或過失不法侵害他人權利為其成立要
      件，若其行為並無故意或過失，即無賠償之可言，俱如前
      述，是此部分之認定縱有違誤，仍不影響本件判決之結果
      ，故本院即不予再行論列，附此一併敘明。
（三）至於上訴意旨指摘原判決有「判決不備理由」之違法情形
      云云，則查小額事件第一審判決，其判決書得僅記載主文
      ，就當事人有爭執事項，於必要時得加記理由要領，民事
      訴訟法第436 條之18第1 項定有明文。且小額事件第一審
      判決之判決違背法令事由，依同法第436 條之32規定，僅
      準用同法第468 條及第469 條第1 款至第5 款規定；至於
      同法第469 條第6 款規定之「判決不備理由或理由矛盾者
      」，則未在準用之列，因此，判決不備理由或理由矛盾，
      非小額事件第一審判決所謂判決違背法令之事由甚明，故
      上訴人據此指摘原判決違背法令云云，復未具體指出原審
      判決尚有如何違背法令情事，更未指明原審判決所違反之
      法令條項或其內容以及依訴訟資料有何判決違背法令之具
      體事實，參諸前開說明，亦顯無理由。
四、綜上所述，本件上訴意旨指摘原審判決違背法令，求予廢棄
    改判，為顯無理由，爰不經言詞辯論，逕以判決駁回。
五、本件第二審裁判費新臺幣1,500 元，應由上訴人負擔，爰確
    定如主文第二項所示。
六、結論：本件上訴為無理由，依民事訴訟法第436 條之29第2
    款、第436 條之32第2 項、第449 條第1 項、第78條、第43
    6 條之19第1 項，判決如主文。
中    華    民    國    95    年    3     月    27    日
                  民事第三庭    審判長法  官  陳映如
                                      法  官  何君豪
                                      法  官  邱靜琪
以上正本係照原本作成。
本件不得上訴。
中    華    民    國    95    年    3     月    27    日
                                      書記官  白俊傑


司法院資訊處製作；財團法人民間司法改革基金會備份。
